臺灣高等法院刑事判決               100年度上訴字第2042號
上  訴  人  臺灣桃園地方法院檢察署檢察官
被      告  黃武民
選任辯護人  李建暲律師（法扶律師）
上列上訴人因被告違反毒品危害防制條例案件，不服臺灣桃園地
方法院99年度訴字第1069號，中華民國100年5月27日第一審判決
（起訴案號：臺灣桃園地方法院檢察署98年度偵字第 26648號）
，提起上訴，本院判決如下：
    主  文
上訴駁回。
    理  由
一、公訴意旨略以：被告黃武民明知甲基安非他命、愷他命為毒
    品危害防制條例第2 條第1 項第2 款、第3 款所列管之第二
    級、第三級毒品，未經許可不得擅自販賣，竟與某姓名年籍
    不詳綽號「水玲瓏」之成年男子共同基於販賣毒品以營利之
    犯意，而為下列犯行：
(一)於民國98年10月下旬某日，在桃園縣龍潭鄉○○路國軍804
    醫院附近某不詳地點，以每包新臺幣（下同）400元之價格
    ，販賣第三級毒品愷他命1包予某姓名年籍不詳綽號「小珍
    」之成年女子。
(二)於98年11月24日，在桃園縣龍潭鄉○○路百年大鎮社區附近
    某不詳地點，以每包 3,000元之價格，販賣第二級毒品甲基
    安非他命1包予某姓名年籍不詳綽號「毛仔」之成年男子。
    嗣於98年11月25 日凌晨3時許，在桃園縣平鎮市○○路與環
    南路口，為警查獲，並扣得第二級毒品甲基安非他命 1包（
    毛重0.55公克）、第三級毒品愷他命 4包（毛重2.66公克）
    、行動電話2支、帳冊1本及現金31,900元等物。因認被告涉
    有毒品危害防制條例第4條第 2、3項之販賣第二、三級毒品
    罪嫌。
二、證據能力部分：
(一)按被告之自白，須非出於強暴、脅迫、利誘、詐欺、違法羈
    押或其他不正方法，且與事實相符者，始得採為認定被告犯
    罪事實之證據，此為刑事訴訟法第156條第1項所明定。本案
    被告辯稱於警詢前因遭警員脅迫，始為不利己之陳述，故前
    開警詢筆錄應無證據能力云云。經查，被告於98年11月25日
    凌晨4時40分許及同日上午9時50分許之警詢，分別係經全程
    錄音及錄影，且被告警詢過程之回答及表情均自然，其筆錄
    並以一問一答之方式製作，警詢筆錄記載的內容非逐字照錄
    ，惟其內容與被告陳述意旨均相符合，有原審100年4月22日
    勘驗筆錄在卷可參（見原審卷第89至 100頁反面）。則依上
    開錄音、錄影內容以觀，難認被告上開警詢時，有遭承辦警
    員不正詢問之情。又證人即承辦本案之警員李春意於原審審
    理時證稱伊製作被告筆錄前及製作筆錄時，均未以不正之方
    法強暴、脅迫被告自白，製作過程也均有全程錄音、錄影，
    警詢內容係經被告出於自由意識所為之陳述等語（見原審卷
    第72頁反面至75頁反面），顯見被告於警詢之過程均未有遭
    受不正方法詢問之情。綜上，足認被告於警詢時之自白，係
    出於自由意志，依法自得作為證據。
(二)次按被告以外之人於審判外之陳述，經當事人於審判程序同
    意作為證據，法院審酌該言詞陳述或書面陳述作成時之情況
    ，認為適當者，亦得為證據；當事人、代理人或辯護人於法
    院調查證據時，知有第159條第1項不得為證據之情形，而未
    於言詞辯論終結前聲明異議者，視為有前項之同意，刑事訴
    訟法第159條之5定有明文。本案認定事實除上揭所引用之證
    據方法外，其餘所援用之證據資料，檢察官、被告及其辯護
    人均同意引為本案之證據而認有證據能力（見木本院卷第32
    頁），本院審酌該等證據作成時之情況，並無違法取證之瑕
    疵，認為以之作為本案之證據亦屬適當，故依上開規定，認
    均具有證據能力。
三、按犯罪事實應依證據認定之，無證據不得認定其犯罪事實；
    又不能證明被告犯罪者，應諭知無罪之判決，刑事訴訟法第
    154 條、第301條第1項前段分別定有明文。再按事實之認定
    ，應憑證據，如未能發現相當證據，或證據不足以證明，自
    不能以推測或擬制之方法以為裁判基礎；又認定不利被告之
    事實，須依積極證據，苟積極證據不足為不利於被告事實之
    認定時，即應為有利於被告之認定，更不必有何有利之證據
    （最高法院30年上字第 816號、40年臺上字第86號判例參照
    ）；又被告或共犯之自白，不得作為有罪判決之唯一證據，
    仍應調查其他必要之證據，以察其是否與事實相符，刑事訴
    訟法第156條第2項定有明文。是被告或共犯雖經自白，仍應
    調查其他必要之證據，以察其是否與事實相符。立法目的乃
    欲以補強證據擔保自白之真實性；亦即以補強證據之存在，
    藉之限制自白在證據上之價值。而所謂補強證據，則指除該
    自白本身外，其他足資以證明自白之犯罪事實確具有相當程
    度真實性之證據而言。雖其所補強者，非以事實之全部為必
    要，但亦須因補強證據與自白之相互利用，而足使犯罪事實
    獲得確信者，始足當之（最高法院93年臺上字第4221號判決
    參照）。
四、公訴人認被告黃武民涉有販賣第二級毒品甲基安非他命、第
    三級毒品愷他命之罪嫌，係以被告於警詢之自白及扣案之甲
    基安非他命1 包、愷他命4 包、行動電話2 支、帳冊1 本及
    現金31,900元等物為其依據。訊據被告堅詞否認有何販賣甲
    基安非他命或愷他命之犯行，於原審辯稱：查獲的甲基安非
    他命及愷他命均係伊向綽號「水玲瓏」之人購入，上開甲基
    安非他命、愷他命都是供伊自己施用，伊在警詢中供稱有販
    賣甲基安非他命及愷他命等節均是自己亂掰的云云。又其辯
    護人為其辯護稱：被告於檢察官訊問時即供稱遭員警脅迫，
    怕被打才為自白。縱認被告警詢自白有證據能力，但卷內手
    機簡訊及其他物證，均不能證明被告有起訴書所指販賣毒品
    之犯罪等語。
五、經查：
(一)本案警員於98年11月25日凌晨 3時許，在桃園縣平鎮市○○
    路與環南路口，於被告所駕車牌號碼3463-HQ 號車內起出之
    透明結晶 1包，經送臺灣檢驗科技股份有限公司鑑定結果，
    透明結晶 1包，毛重0.55公克，因鑑驗使用0.0115公克，檢
    驗結果呈第二級毒品甲基安非他命陽性反應；白色結晶 3包
    、白色粉末 1包，經送臺灣檢驗科技股份有限公司鑑定結果
    ，白色結晶 3包，共毛重1.92公克，因鑑驗使用0.0104公克
    ，白色粉末 1包，毛重0.74公克，因鑑驗使用0.0121公克，
    檢驗結果均呈第三級毒品愷他命陽性反應，有臺灣檢驗科技
    股份有限公司98年12月15日 UL/2009/C0047、98年12月15日
    UL/2009/C0049、98年12月15日UL/2009/C0048鑑定書各 1份
    及桃園縣政府警察局查獲毒品危害防制條例「毒品」初步鑑
    定報告單在卷可稽（見98偵字第 26648卷第78、79、32、33
    頁，98毒偵卷5718卷第59頁），是被告於上開時地為警查獲
    時，確同時持有第二級毒品甲基安非他命、第三級毒品愷他
    命一節，應堪認定。
(二)又被告固於警詢時供稱於98年10月下旬，在桃園縣龍潭鄉○
    ○路國軍804醫院附近，以400元之代價，販賣愷他命 1包予
    綽號「小珍」之女子，另於98年11月24晚間在桃園縣龍潭鄉
    ○○路百年大鎮社區附近，以 3,000元之代價，販賣甲基安
    非他命 1包予綽號「毛仔」之男子等情，另依證人即查獲被
    告但未製作警詢筆錄之警員李春意於審理中之證述可知，被
    告之警詢自白應具有任意性，且製作警詢筆錄時之錄音，亦
    經原審當庭勘驗，並自被告製作筆錄時之神情、態度據以認
    定警詢當時警員並未有強暴、脅迫或不正方式取供之情形，
    此有原審之勘驗筆錄及警詢筆錄（見原審卷第95頁反面、96
    頁，第94頁反面、95頁，98偵字第 26648卷第17、18頁），
    在卷可參，足見被告黃武民之自白應出於其自由意願無誤，
    其辯稱在製作筆錄前遭受恐嚇云云，並不足採，且觀諸被告
    黃武民於警詢中之供述，其與綽號「小珍」、「毛仔」之人
    的毒品交易過程，非如一般毒品交易銀貨兩訖，而是藉由毒
    品上游即綽號「水玲瓏」之人先與購毒者約定毒品交易之細
    節後，由綽號「水玲瓏」之人告知被告黃武民將毒品丟置於
    某處，購毒者與綽號「水玲瓏」之人相約至他處交付購毒款
    項後，才由購毒者即綽號「毛仔」或「小珍」之人到被告黃
    武民所丟置毒品的地點取走毒品，此一特殊毒品交易方式，
    並非員警所誘導或脅迫所致，故被告黃武民於警詢之自白既
    無瑕疵可指，自可採為證據。
(三)惟按被告之自白，不得作為有罪判決之唯一證據，仍應調查
    其他必要之證據，以察其是否與事實相符，刑事訴訟法第15
    6條第2項定有明文。是被告雖於警詢曾經自白，仍應調查其
    他必要之證據，以察其是否與事實相符。被告嗣於偵查時即
    否認有何販賣毒品愷他命及甲基安非他命之事，並供述：伊
    在警詢時所稱販賣等節均是亂掰出來的，遭警方查獲之毒品
    係伊供自己施用云云（見偵卷第71頁），另於原審準備程序
    及審理時亦堅詞否認有販賣愷他命予綽號「小珍」之女子，
    及販賣甲基安非他命予綽號「毛仔」之男子等犯行（見原審
    卷第32頁反面、33頁、45頁反面至47頁、104頁反面至106頁
    ），是被告就是否有上開販賣愷他命及甲基安非他命之供述
    前後不一，已難憑採，且該綽號「小珍」、「毛仔」者究係
    何人，是否確有該等人存在，渠等與被告是否確有達成買賣
    毒品愷他命及甲基安非他命之合意，均屬不明，從而，被告
    是否涉有販賣愷他命及甲基安非他命之犯行，即非無疑。準
    此，被告於警詢初訊時之自白，自難遽行採信。再者，被告
    固於上開時地為警查獲持有行動電話2支、帳冊1本及現金31
    ,900元等物，惟觀諸被告所使用之行動電話0000000000號內
    之簡訊內容「能跟你先欠兩張嗎」、「小五抱歉喔‧‧，衣
    服可能先不拿因有朋友剛好有，晚點會在考慮」、「現在有
    別種款示嗎」、「兩千」、「兩張收嗎」、「二個拿一千四
    百那個喔不要搞混」等語（見98偵26648卷第46至49頁）；
    及帳冊僅記載綽號、金額、及連絡電話號碼等事項（見同偵
    卷第43至45頁），惟均未見與本案被告被訴販賣愷他命或甲
    基安非他命有何關聯，則被告持有本案毒品、行動電話、帳
    冊及現金31,900元之原因甚多，或為施用毒品，或因其他因
    素，是單由被告持有上開物之事實，並不足以作為補強被告
    於警詢時自白之真實性。
(四)又被告於98年11月25日經警採集其尿液檢體送鑑結果，呈甲
    基安非他命、愷他命陽性反應，有臺灣檢驗科技股份有限公
    司98年12月15日檢驗報告、桃園縣政府警察局被採尿人尿液
    暨毒品真實姓名與編號對照表及桃園縣政府警察局查獲毒品
    危害防制條例「尿液」初步鑑定報告單在卷可稽（見98偵26
    648 卷第36、77、34頁），足見被告確有施用甲基安非他命
    及愷他命之行為，輔以本案扣得之甲基安非他命驗前含袋毛
    重僅0.55公克，愷他命驗前含袋總毛重僅2.66公克，有上開
    鑑定書及初步鑑驗報告單在卷可稽，就此等數量而言，尚未
    逾供個人使用之合理數量，是被告嗣改稱持有扣案之甲基安
    非他命及愷他命係為供個人施用等語，並非無據。
六、綜上，公訴人所指被告販賣毒品甲基安非他命、愷他命之犯
    罪事實，除被告於警詢時之自白外，並無其他補強證據足以
    擔保被告於警詢時自白之真實性，況被告事後否認有販賣毒
    品甲基安非他命及愷他命之行為，自難僅以被告有瑕疵之自
    白，即為認定被告有罪之唯一證據。此外，本院亦查無其他
    積極證據足以證明被告確有公訴人所指販賣第二、三級毒品
    甲基安非他命、愷他命之犯行，揆諸首開說明，自應為無罪
    之諭知。至經警於上開時地扣得甲基安非他命1 包、毒品愷
    他命4 包，既不能證明與被告涉有本案被訴販賣毒品之犯行
    有關，亦經檢察官另聲請沒收後而銷毀（甲基安非他命部分
    ），及函請警方領回沒入（愷他命部分）在案，爰不於本案
    中宣告沒收銷毀或沒收。
七、次按案件曾為不起訴處分，而違背第260 條之規定再行起訴
    者，應諭知不受理之判決，刑事訴訟法第303 條第4 款定有
    明文；又訴訟上所謂一事不再理之原則，關於實質上一罪或
    裁判上一罪，亦均有其適用，最高法院著有60年度臺非字第
    77號判例可參。又依刑事訴訟法第267 條、第268 條之規定
    ，刑事裁判採訴訟主義，法院應就已經起訴及起訴效力所及
    之犯罪事實全部加以審判，將審理結果之裁判主旨記載於判
    決書之主文欄，以回應起訴之請求。故檢察官以實質上一罪
    起訴者，法院審理結果，如認其中一部有罪，他部無罪、免
    訴或不受理，其判決主文固僅須記載有罪部分，以為單一刑
    罰權之宣示，而就其餘部分於理由欄敘明毋庸於主文另行諭
    知之理由，即為已足；但如認為一部應免訴或不受理，他部
    無罪，則應全部於主文內加以記載，始足以表示已就起訴事
    實全部加以裁判，以符訴訟主義之本旨（最高法院著有55年
    度第4 次民、刑庭總會會議決議(九)參照）。本案依檢察官
    起訴事實觀之，起訴範圍應包括販賣第二級與第三級毒品及
    持有第二級毒品與第三級毒品二部分，而被告於98年11月24
    日凌晨 3時許，為警查獲扣案毒品，由警員對被告採集尿液
    送驗後，甲基安非他命及愷他命呈陽性反應，被告此部分施
    用第二級毒品甲基安非他命之犯行，已經本院以98年度毒聲
    字第 986號裁定送觀察、勒戒，因無繼續施用毒品傾向，於
    觀察、勒戒執行完畢，由臺灣桃園地方法院檢察署檢察官以
    98年度毒偵字第5718號為不起訴處分確定，有臺灣高等法院
    被告前案紀錄表 1份在卷可佐，有本院被告黃武民前案紀錄
    表 1份在卷可佐，是被告持有扣案第二級毒品甲基安非他命
    及第三級毒品愷他命之目的既為供己施用，其施用毒品犯行
    復經檢察官為不起訴處分確定如上，被告同時持有甲基安非
    他命、愷他命之犯行應已為前述不起訴處分之效力所及，此
    外復查無刑事訴訟法第 260條所定得再行起訴之事由，是其
    起訴程序於法顯有未合，參照前述說明，應就被告被訴持有
    第二級、第三級毒品部分諭知不受理之判決。
八、檢察官雖以被告黃武民於警詢之自白既無瑕疵可指，自可採
    為證據。又本件除被告黃武民並無瑕疵之自白外，尚有被告
    黃武民所使用之手機內之多筆與販賣毒品相關之簡訊可資佐
    證被告上開自白，被告黃武民遭扣案之筆記本內亦查有多筆
    與被告販賣毒品相關之記載，此皆足以補強被告之上開自白
    ，被告黃武民於警詢時亦有就上開簡訊內容及筆記本內之記
    載供稱係與販毒相關，足見被告黃武民確實有販賣毒品之事
    實無疑等語為由提起上訴，指摘原判決不當。惟查：被告所
    使用之行動電話之簡訊內容「能跟你先欠兩張嗎」、「小五
    抱歉喔‧‧ ，衣服可能先不拿因有朋友剛好有'晚點會在考
    慮」、「現在有別種款示嗎」、「兩千」、「兩張收嗎」、
    「二個拿一千四百那個喔不要搞混」等語，及帳冊僅記載綽
    號、金額、及連絡電話號碼等事項，惟均未見與本案被告被
    訴販賣愷他命或甲基安非他命有何關聯，已如前述，是單由
    被告持有上開扣案物品之事實，並不足以作為補強被告於警
    詢時自白之真實性。是縱被告警詢自白為真，但檢察官所提
    之證據，其為訴訟上之證明，尚未達於通常一般之人均不致
    於有所懷疑，而得確信其為真實之程度，無從形成本院為有
    罪之確信。揆諸前開說明，自無從作為補強被告自白之真實
    性。此外，公訴人亦未再舉出其他積極證據以資證明被告確
    有販賣第二、三級毒品之犯行，是縱然被告有高度嫌疑，但
    仍不足以使法院獲得確切之心證，自應為被告有利之認定。
    是被告被訴之犯罪事實，要屬不能證明。原審以不能證明被
    告犯販賣第二、三級毒品罪而就該部分為無罪之判決，另以
    被告持有第二、毒品罪部分，因為已不起訴確定效力所及之
    施用第二、三級毒品罪所吸收，復查無刑事訴訟法第 260條
    所定得再行起訴之事由，是其起訴程序於法顯有未合，而就
    被告被訴持有第二、三級毒品罪為不受理之諭知，經核並無
    違誤。檢察官上訴指摘原審判決不當，請求撤銷改判，為無
    理由，應予駁回。
據上論斷，應依刑事訴訟法第368條，判決如主文。
本案經檢察官何明楨到庭執行職務。
中    華    民    國   100    年    9     月     6    日
                  刑事第七庭  審判長法  官  陳憲裕
                                    法  官  楊智勝
                                    法  官  游紅桃
以上正本證明與原本無異。
如不服本判決，應於收受送達後10日內向本院提出上訴書狀，其
未敘述上訴之理由者並得於提起上訴後10日內向本院補提理由書
（均須按他造當事人之人數附繕本）「切勿逕送上級法院」。
                                    書記官  戴伯勳
中    華    民    國   100    年    9     月    6     日
附錄本案論罪科刑法條：
刑事妥速審判法  第9條
除前條情形外，第二審法院維持第一審所為無罪判決，提起上訴
之理由，以下列事項為限：
一、判決所適用之法令牴觸憲法。
二、判決違背司法院解釋。
三、判決違背判例。
刑事訴訟法第三百七十七條至第三百七十九條、第三百九十三條
第一款規定，於前項案件之審理，不適用之。